【裁判字號】    95,易,563
【裁判日期】    950809
【裁判案由】    竊盜
【裁判全文】
臺灣高雄地方法院刑事判決               95年度易字第563號
公  訴  人  臺灣高雄地方法院檢察署檢察官
被      告  甲○○
上列被告因竊盜案件，經檢察官提起公訴（台灣高雄地方法院檢
察署94年度偵字第24987 號）及移送併辦（95年度偵字第13791
號、第14746 號、第16892 號、第16057 號、第17329 號），本
院依簡式審判程序，判決如下：
    主  文
甲○○共同連續犯攜帶兇器竊盜罪，累犯，處有期徒刑壹年。扣
案之改造六角板手、電工鉗各壹支、T 型板手貳支、鑰匙貳支、
手套壹付，均沒收。
    事  實
一、甲○○前於民國91年間因施用毒品案件，經本院以91年訴字
    第1019號判處應執行有期徒刑1 年確定，復於92年間再因施
    用毒品案件，經本院以92年訴字第324 號判處有期徒刑1 年
    2 月確定，上開2 罪接續執行，於93年12月31日因縮短刑期
    假釋出監，於94年7 月3 日假釋期滿未經撤銷視為執行完畢
    。詎甲○○仍不知悔改，竟基於意圖為自己不法所有之概括
    犯意，連續為下揭數次竊盜行為：
  (一)於94年10月25日晚間10時許，與真實姓名年籍不詳綽號「阿
    家」之成年男子，共同基於意圖為自己不法所有之概括竊盜
    犯意聯絡，2 人在高雄縣大社鄉○○村○○路681 之2 號前
    ，由甲○○把風，由「阿家」以遺留在車上之鑰匙發動引擎
    之分工方式，共同竊取乙○○所有車牌號碼為R9-4612 號之
    自用小貨車1 輛【價值約新臺幣（下同）50,000元】，供二
    人代步用。2 人承上揭意圖為自己不法所有之概括犯意，於
    同月29日凌晨2 至3 時許，由「阿家」駕駛上開竊得之自用
    小貨車搭載甲○○至高雄市○○區○○街與監理南街工地，
    由甲○○將工地內放置丙○○所有之鐵製鷹架柱12支、鐵製
    鷹架棧版7 片（價值共約15,500元）搬上貨車置物臺，共同
    竊取上開物品。嗣於同日上午4 時20分許，在上址為警當場
    查獲。案經乙○○、丙○○訴由高雄市政府警察局楠梓分局
    報告台灣高雄地方法院檢察署檢察官偵查起訴。
  (二)甲○○復承上揭意圖為自己不法所有之概括竊盜犯意及毀損
    犯意，於95年5 月6 日8 時許，在高雄市○○區○○街停車
    場內，持客觀上可供兇器使用之改造六角扳手1 支及電工鉗
    1 支，破壞釧偉昌所有由曾淑芬使用之車牌號碼ZA─5056號
    自小客車車門鎖及電源鎖後，竊取該車供己使用（該車價值
    約100,000 元）。嗣甲○○於95年5 月14日1 時15分許，駕
    駛該車停在高雄縣仁武鄉○○村○○巷○○道路上睡覺時，
    為警當場查獲並扣得甲○○所有供犯罪所用之改造六角扳手
    1 支、電工鉗1 支。案經曾淑芬訴由高雄市政府警察局楠梓
    分局報告台灣高雄地方法院檢察署檢察官偵查後移送本院併
    案審理。
  (三)甲○○復承上揭意圖為自己不法所有之概括竊盜犯意，並與
    真實姓名不詳綽號「成仔」之男子共同基於上揭竊盜他人財
    物之犯意聯絡，於95年5 月12日下午5 時許，2 人在高雄縣
    仁武鄉○○村○○路135 號前，由甲○○在旁把風，「成仔
    」則持自備鑰匙1 支下手行竊陳天蓄所有車牌號碼VG─6489
    號自小客車（該車價值約10,000元），得手後駕車逃逸。嗣
    於同年月24日19時30分許，甲○○駕駛上開車輛行經高雄市
    左營區○○路與重文街口時，不慎碰撞前方由陳國村駕駛之
    車牌號碼TK─5367號自小客車，致該車再衝撞前方由張簡煌
    仕駕駛之車牌號碼YR─6773號自小客車，經員警到場處理而
    查獲，並扣得供甲○○與「成仔」犯罪所用之鑰匙1 支。案
    經陳天蓄訴由高雄市政府警察局左營分局報告台灣高雄地方
    法院檢察署檢察官偵查後移送本院併案審理。
  (四)甲○○復承上揭意圖為自己不法所有之概括竊盜犯意及毀損
    犯意，於95年6 月9 日下午某時許，見陳志昇所有之車號
    9698 —FC 號自小貨車停放在高雄市○○區○○路1 巷10號
    附近，乃以其所有而客觀上可為兇器用之T 型扳手，毀損車
    門鎖與電門，而於發動後竊取駛離。嗣後，甲○○駕駛上開
    甫竊得之自小貨車邀同莊育誠（另經本院以95年易字1180號
    判處有期徒刑10月），共同承前竊盜犯意外出搜尋行竊目標
    。嗣途經高雄市楠梓區○○○街附近由賴志宏管理之工地時
    ，發現堆放有模板支架鋼管一批，甲○○與莊育誠乃共同下
    車，徒手竊取模板支架鋼管50支得手（價值約15,000元），
    並搬至上揭自小貨車後逃離，準備變賣朋分。甲○○與莊育
    誠逃離現場途中，遭警察覺可疑並要求停車受檢，甲○○與
    莊育誠嗣又棄車分頭逃竄，而莊育誠終為追躡之員警當場捕
    獲，並當場扣得莊育誠所有供犯罪所用之手套1 付、甲○○
    所有供犯罪所用之T 型扳手2 支。
  (五)甲○○又承上揭意圖為自己不法所有之概括犯意，再次邀同
    莊育誠並與之共同基於竊盜之犯意聯絡，於95年6 月22日上
    午某時許，推由甲○○前往高雄市楠梓區後勁農會附近，竊
    取本屬陳秋貴所用而於遭竊後停放路邊之車號TM—9033號自
    小貨車供作運送工具。甲○○竊得該自小貨車與莊育誠會合
    後，乃一同駕車外出搜尋行竊目標。嗣於95年6 月22日中午
    12時許，甲○○與莊育誠駛經高雄縣燕巢鄉深水村臥牛巷三
    信公墓附近時，見董仁宏所有之鋼筋一批堆置該處，乃起意
    下手行竊以變賣朋分，旋由甲○○與莊育誠一同下車竊取每
    支重約4 公斤之鋼筋26支（價值約1,989 元），並搬運上甫
    竊得之自小貨車。其間莊育誠發覺同地停有邱麗娟所有之車
    號PB—1307號自小客車，乃承前犯意及毀損他人汽車門鎖之
    犯意，由甲○○破壞該車之右前門鎖後，再由莊育誠將車內
    音響扯落後竊取得手（該音響價值約3,600 元），準備變賣
    朋分。嗣董仁宏經周遭民眾告知趕抵現場察看，甲○○與莊
    育誠見狀乃棄車分頭逃離現場經警抵達現場，而扣得車號TM
    —9033號自小貨車與鋼筋26支。甲○○於逃逸途中，復承上
    揭竊取他人財物之概括犯意，見李界進所有之車號HT8 —
    749 號重機車停放在同鄉臥牛巷某處之產業道路上，甲○○
    乃以自有之鑰匙破壞電門後，發動竊離現場（該車價值約
    10,000 元） 。嗣於95年6 月26日上午9 時許，甲○○騎乘
    竊得之機車途經高雄縣大社鄉○○路與大新路口附近時，為
    警發覺並予以盤查，而查悉上情並當場扣得甲○○所有供犯
    罪所用之鑰匙1 支。上揭(四)、(五)所載之事實經被害人董仁宏
    、李界進訴由高雄市政府警察局楠梓分局、高雄縣政府警察
    局岡山、仁武分局報告台灣高雄地方法院檢察署檢察官偵查
    後移送本院併案審理。
    理  由
一、本案被告甲○○所犯係死刑、無期徒刑、最輕本刑為3 年以
    上有期徒刑以外之罪，被告於準備程序中就被訴事實為有罪
    之陳述，經法官告知簡式審判程序之旨，並聽取公訴人及被
    告意見後，本院裁定由受命法官獨任進行簡式審判程序，合
    先敘明。
二、本案被告甲○○之犯罪證據，均引用檢察官起訴書及移送併
    案意旨書之記載（如附件），並補充：「被告甲○○於本院
    審判中之自白」。
三、論罪科刑：
  (一)按行為後法律有變更者，適用行為時之法律。但行為後之法
    律有利於行為人者，適用最有利於行為人之法律，刑法第2
    條第1 項定有明文。查被告行為後，刑法業於95年7 月1 日
    修正公布施行，而修正後之刑法第33條第5 款規定「罰金：
    新臺幣1000元以上，以百元計算之」，與修正前之刑法第33
    條第5款 規定「罰金：1 元以上」相較，刑法分則中關於有
    罰金刑之規定者，在修法前最低度之法定刑係銀元1 元即新
    臺幣3 元（至罰金罰鍰提高標準條例第1 條，係關於最高度
    刑提高之規定，尚與最低度刑無關），而在修法後則係新臺
    幣1000元，比較修正前後之規定，修正後之規定較不利於行
    為人，是若行為人所犯罪行之法定刑有罰金刑者，即應依刑
    法第2 條第1 項前段規定，依行為人行為時即修正前之規定
    處斷（至亦於95年7 月1 日施行之刑法施行法第1 條之1 之
    規定，僅係規範如何將刑法分則罰金刑之單位由「銀元」轉
    換為「新臺幣元」，未就各該分則之實際內涵加以變更，尚
    不生新舊法比較之問題）。本件被告所犯刑法第320 條第1
    項及第354 條之罪，其法定刑中均有罰金刑，揆諸上開說明
    ，自應適用修正前之規定處斷。
  (二)次按，刑法第321 條第1 項第3 款之攜帶兇器竊盜罪，係以
    行為人攜帶兇器竊盜為其加重條件，此所謂兇器，其種類並
    無限制，凡客觀上足對人之生命、身體、安全構成威脅，具
    有危險性之兇器均屬之，且祇須行竊時攜帶此種具有危險性
    之兇器為已足，並不以攜帶之初有行兇之意圖為必要（最高
    法院79年臺上字第5253號判例足資參照），被告持以為前開
    犯行之改造六角板手、電工鉗（犯罪事實欄(二)）、T 型板手
    （犯罪事實欄(四)），均屬金屬材質，並有相當之長度，各有
    其相片在卷可佐，顯見均係質地堅硬、且有相當長度之物，
    該改造六角板手、電工鉗、T 型板手，客觀上均足對人之生
    命、身體、安全構成威脅，要屬兇器無訛。是核被告就犯罪
    事實欄(一)、(三)部分竊盜他人車輛及鐵製鷹架柱及鐵製鷹架棧
    板之犯行，均係犯刑法第320 條第1 項之竊盜罪；就犯罪事
    實欄(二)部分攜帶客觀上得為兇器使用之改造六角扳手1 支及
    電工鉗1 支毀損並竊盜他人車輛之犯行，係犯刑法第321 條
    第1 項第3 款之攜帶兇器竊盜罪、第354 條之毀損罪；就犯
    罪事實欄(四)部分攜帶客觀上可為兇器用之T 型扳手毀損並竊
    取他人車輛及鋼管之犯行，係犯刑法第321 條第1 項第3款
    之攜帶兇器竊盜罪、第354 條之毀損罪；就犯罪事實欄(五)部
    分竊取他人車輛、鋼筋、重機車、及破壞他人汽車門鎖後竊
    取車內音響之犯行，均係犯刑法第320 條第1 項之竊盜罪、
    第354 條之毀損罪。
  (三)被告與綽號「阿家」之姓名年籍不詳之成年男子就犯罪事實
    欄(一)所示犯行間，與綽號「成仔」之姓名年籍不詳之成年男
    子就犯罪事實欄(三)所示犯行間，與莊育誠就犯罪事實欄(四)所
    示之竊盜犯行間、及就犯罪事實欄(五)所示之竊取自小貨車、
    鋼筋、毀損他人汽車門鎖、竊取他人汽車音響之犯行間，均
    分別有犯意聯絡及行為分擔，應分別論為共同正犯。至前開
    刑法修正時，雖於第28條將「正犯」之定義，由「2 人以上
    共同實施犯罪之行為者」修正為「2 人以上共同實行犯罪之
    行為者」，然此一修正，對實務上「共同正犯」之意涵不生
    影響（參見該條修法說明），是不生新舊法比較之問題，附
    此敘明。
  (四)按刑法第56條連續犯之規定，業於前開刑法修正時刪除，此
    刪除雖非犯罪構成要件之變更，但顯已影響行為人刑罰之法
    律效果，自屬法律有所變更，而比較新、舊法結果，被告上
    開數次竊盜犯行倘予分論併罰，顯較將之以連續犯論以一罪
    不利，是若該等竊盜犯行得依舊法論以連續犯時，自應依刑
    法第2 條第1 項前段規定，以舊法規定處斷。次按，上開刑
    法之修正，亦刪除舊法第55條關於牽連犯之規定。本件被告
    所犯上開竊盜、毀損犯行，若認具有牽連犯之關係，依修正
    前之規定，應從一重罪處斷；而依修正後之刑法，則應予分
    論併罰。比較新舊法之規定，修正後之規定未有利於被告，
    依刑法第2 條第1 項前段之規定，應適用舊法關於牽連犯之
    規定處斷。查先後數次竊盜、攜帶兇器竊盜犯行，及數次毀
    損犯行，均屬時間緊接，犯罪構成要件相同，顯均分別基於
    概括犯意為之，揆諸上開說明，應分別依修正前刑法第56條
    連續犯之規定，就數次竊盜及攜帶兇器竊盜之犯行，論以情
    節較重之連續攜帶兇器竊盜罪一罪，就數次毀損犯行論以連
    續毀損罪一罪，並均加重其刑。被告所犯上開連續攜帶兇器
    竊盜罪、連續毀損罪等2 罪間，有方法目的之牽連關係，依
    據前揭說明，應依修正前刑法第55條規定，從一重之連續攜
    帶兇器竊盜罪處斷。
  (五)被告有如犯罪事實欄所載之上揭前科紀錄，有臺灣高等法院
    被告前案紀錄表及臺灣高雄地方法院檢察署被告之刑案資料
    查註紀錄表在卷可稽，而前開刑法修正時，對於累犯規定亦
    有修正，然本件被告不論依刑法修正前後之規定，均成立累
    犯，故應依刑法第2 條第1 項前段之規定，適用修正前刑法
    第47條規定加重其刑，並遞加重之。
  (六)爰審酌被告正值壯年，竟不思以正當勞動賺取所需，反竟為
    貪圖不法利益，而擅自竊取他人財物，且犯罪次數眾多，屢
    次為警查獲後一犯再犯，顯然心存僥倖，毫無悔意，且造成
    他人財物損失數額甚鉅，對社會治安亦有嚴重之負面影響，
    絕不宜輕縱，然其犯後坦承犯行等一切情狀，量處如主文所
    示之刑，以資懲儆。
  (七)扣案之改造六角板手及電工鉗各1 支（犯罪事實欄(二)）、T
    型板手2 支（犯罪事實欄(四)）、鑰匙1 支（犯罪事實欄(五)）
    ，均屬被告所有，另1 支鑰匙（犯罪事實欄(三)）則屬綽號「
    成仔」之男子所有、手套1 付則屬莊育誠所有（犯罪事實欄
    (四)），此均據被告於檢察官偵查中陳述明確，且均為被告持
    以或與他人共犯前揭竊盜犯行所用之物，均應依刑法第38條
    第1 項第2 款規定予以沒收。至扣案之手套1 付及安全帽1
    頂，並無證據證明與本案被告犯罪有何關聯，自不予宣告沒
    收，附此敘明。
四、台灣高雄地方法院檢察署95年偵字第16892 號、第16057 號
    、第17329 號移送併辦意旨又以：被告甲○○與莊育誠於95
    年6 月9 日，下手竊取堆放於高雄市楠梓區○○○街附近賴
    志宏管理之工地內之鋼管50支後，逃離現場途中，因遭警追
    捕，遂共同興起毀損路上行駛車輛與後方追捕警車之未必故
    意之犯意聯絡，由坐在副駕駛座上之莊育誠沿途將車後之鋼
    管丟砸向警車，造成警車之引擎蓋與右後輪胎毀損，甲○○
    復於途經高雄縣橋頭鄉○○路之橋頭鄉農會附近時，故意自
    左後撞開林朝來駕駛之車號為F5-4450 號自用小客車，以圖
    逃竄，因認被告甲○○與莊育誠共同涉犯刑法第354 條之毀
    損罪嫌（然此部分應構成刑法第135 條妨害公務罪及第138
    條毀損職務上掌管之物品罪，而非第354 條之毀損罪）。然
    此部分犯罪事實縱然成立，亦屬被告與莊育盛犯竊盜罪後，
    因發現警方追捕，為求脫免所另行起意之毀損犯行，與本案
    被告所犯毀損、竊盜及加重竊盜犯行間，難認有何牽連犯或
    連續犯等實質上或裁判上一罪關係，自非本案檢察官起訴效
    力所及，而非本院審判之範圍，應退由檢察官另為適法處理
    ，附此敘明。
五、據上論斷，應依刑事訴訟法第273 條之1 第1 項、第284 條
    之1 、第299 條第1 項前段、第310 條之2 、第454 條第2
    項，刑法第2 條第1 項前段、第28條、第321 條第1 項第3
    款、第354 條、第38條第1 項第2 款、第70條，修正前刑法
    第56條、第55條、第47條，罰金罰鍰提高標準條例第1 條前
    段，判決如主文。
中    華    民    國    95    年    8     月    9     日
                  刑事第十四庭  法  官  紀凱峰
以上正本證明與原本無異。
如不服本判決，應於收受送達後10日內向本院提出上訴書狀。
中    華    民    國    95    年    8     月    11    日
                                書記官  黃進遠
附錄：
中華民國刑法第321條
犯竊盜罪而有左列情形之一者，處 6 月以上、 5 年以下有期徒
刑：
一  於夜間侵入住宅或有人居住之建築物、船艦或隱匿其內而犯
之者。
二  毀越門扇、牆垣或其他安全設備而犯之者。
三  攜帶兇器而犯之者。
四  結夥三人以上而犯之者。
五  乘火災、水災或其他災害之際而犯之者。
六  在車站或埠頭而犯之者。
前項之未遂犯罰之。
中華民國刑法第354條
毀棄、損壞前二條以外之他人之物或致令不堪用，足以生損害於
公眾或他人者，處2 年以下有期徒刑、拘役或5 百元以下罰金。


司法院資訊處製作；財團法人民間司法改革基金會備份。
